臺灣高等法院民事判決　　　　　　　　 94年度智上易字第8號
上　訴　人　甲○○
被　上訴人　黃天鵬即虹將企業社
訴訟代理人　蕭明哲律師
複　代理人　賴傳智律師
上列當事人間侵權行為損害賠償事件，上訴人對於中華民國94年
4月26日臺灣板橋地方法院 93年度重智字第13號第一審判決，提
起上訴，本院於中華民國94年9月6日言詞辯論終結，判決如下：
    主  文
上訴駁回。
第二審訴訟費用由上訴人負擔。
    事實及理由
一、上訴人主張：被上訴人係址設臺北縣板橋市○○路忠義巷19
    弄 7號「虹將企業社」負責人，其明知上海印刷廠股份有限
    公司（下稱上海公司）所發行「SPEC R汽車性能情報雜誌」
    西元 2000年7月號第111頁至第114頁、以「百分百汽車改裝
    部品」名義刊登之如原判決附圖一所示九項汽車改裝零組件
    廣告圖樣，係上訴人享有著作財產權之攝影著作。竟未經上
    訴人之許可，擅將上開廣告圖樣自雜誌內剪下並修邊後，製
    成初步之廣告底稿，再交由不知情之超越文化出版事業有限
    公司（下稱超越公司）員工，重製成與上開廣告圖樣左右相
    反，顏色為黑白之如附圖二所示廣告底稿。被上訴人旋將該
    重製完成之廣告底稿委由不知情之上海公司、田禾資訊科技
    股份有限公司（下承田禾公司）、超越公司廣告部門人員，
    分別將之刊登於前開公司所發行之「SPEC R汽車性能情報雜
    誌」、「GT GRAND TUNING 汽車改裝雜誌」、「超越車訊雜
    誌」等汽車雜誌之西元 2000年8月號刊物內。以此重製之方
    式侵害上訴人之著作財產權。被上訴人上開違反著作權法犯
    行，經臺灣板橋地方法院檢察署檢察官以90年度調偵字第48
    號提起公訴，並經原法院刑事庭審理後，以92年度易字第24
    42號判處被上訴人有期徒刑7月，緩刑2年確定。被上訴人故
    意不法侵害上訴人之著作財產權，上訴人自得依修正前著作
    權法第88條規定，請求被上訴人賠償其損害。上訴人所受損
    害計有：廣告費用損害68萬元。因被上訴人侵權行為，造成
    滯銷貨品損害之貨款 174萬4474元。貨物稅金原得於銷售貨
    物時轉嫁予交易相對人，惟因被上訴人本件侵權行為，致貨
    物滯銷無從轉嫁，上訴人計支出貨物稅金44萬4666元。因被
    上訴人本件侵權行為而滯銷，貨品須租屋存放，租金每月 8
    萬元，租期5年，合計租金為480萬元，自得向被上訴人請求
    。綜上共計受有766萬9140元損害（68萬+174萬4474+44萬46
    66+480萬=766萬9140）；若認上訴人對損害金額舉證仍屬不
    足，請依修正前著作權法第88條第3項規定，酌定100萬元之
    賠償額，彌補上訴人之損害。爰依侵權行為之法律關係，請
    求被上訴人給付上訴人 766萬9140元，及自起訴狀繕本送達
    翌日起至清償日止，按週年利率百分之五計算之利息，並願
    供擔保請准為假執行宣告等語。
二、被上訴人則以：對於以重製之方式侵害上訴人如原判決附圖
    一所示廣告圖樣之著作財產權等事實，被上訴人並無爭執，
    惟上訴人前於刑事案件認罪協商程序中，已同意由被上訴人
    支付30萬元之賠償金作為協商條件，顯見上訴人已承認被上
    訴人本件侵害行為之賠償總額為30萬元。且上開賠償金額亦
    經被上訴人如數給付，上訴人自不得更為本件重複之請求；
    又廣告費用純屬上訴人營業成本，與被上訴人本件侵權行為
    間並無相當因果關係。況上訴人刊登廣告之日期先於被上訴
    人之侵權行為，難認上訴人係因被上訴人之行為，而須刊登
    上開廣告。滯銷貨品及進口貨物稅金本屬上訴人營業之成本
    費用，是否發生滯銷，實為營業上之風險。被上訴人並無對
    外宣稱上訴人已週轉不靈、即將倒店等語，被上訴人所刊登
    之廣告內容，關於各項汽車改裝零組件之價格，均較上訴人
    廣告價格為高，是上訴人貨品縱確有滯銷情事，亦顯與被上
    訴人行為無關。況上訴人所進口之貨物本身，並不因被上訴
    人本件侵權行為而造成任何經濟上損害，上訴人所支出之貨
    款及稅金，係取得貨物之對價，與被上訴人本件侵權行為間
    並無相當因果關係，上訴人不得將營業成本轉嫁由被上訴人
    負擔。上訴人於88年4月間，即與出租人訂立該為期5年之租
    約，以供存放貨物之用，早於被上訴人侵權行為時間之前，
    且上訴人支付租金係基於與出租人間之租賃契約，難認與被
    上訴人本件侵權行為間有相當因果關係可言等語，資為抗辯
    ，聲明求為駁回上訴人之訴及假執行之聲請，如受不利之判
    決，願供擔保請准宣告免為假執行。
三、原判決命被上訴人應給付上訴人10萬元，及自 93年1月16日
    起至清償日止，按週年利率百分之五計算之利息。駁回上訴
    人其餘之訴。上訴人就敗訴部分於60萬元範圍內提起上訴，
    超過60萬元部分及被上訴人敗訴部分，兩造未上訴已確定。
    上訴人除引用原審之陳述外，補陳略以：
  (一)上訴人前於刑事認罪協商程序同意由被上訴人支付30萬元，
    僅係部分之賠償金，上訴人未因此拋棄相關民事賠償。
  (二)被上訴人非只在減省廣告製作費用，更係故意之惡性商業競
    爭，造成上訴人財務損失嚴重，幾陷倒閉絕境，其侵害情節
    極為重大。
  (三)被上訴人故意中傷上訴人商譽，致供貨廠商聽信謠言，要求
    上訴人以現金交易，除使上訴人進口零組件完全無法銷售，
    無法得到預期利益，連零件成本都大幅增加，被上訴人侵害
    行為之情節應屬重大。
  (四)被上訴人之侵害行為遭上訴人發現後，被上訴人竟立刻將所
    營虹將企業社結束營業，利用其妻徐芳玲為負責人，在原址
    另行成立虹將空力技研有限公司繼續營業，意圖脫免法律責
    任，顯見其犯罪早有預謀，足證其犯罪惡性重大。
  (五)依修正前著作權法第 88條第3項規定，被上訴人之賠償額應
    以最高額 100萬元為適當，謹就原判決未獲滿足之60萬元部
    分上訴等語。
四、被上訴人請求駁回上訴，其除引用原審之陳述外，於本院補
    陳略以：
  (一)上訴人所言被上訴人有破壞商譽之惡性商業競爭行為、故意
    結束虹將企業社營業使上訴人求償無門等，上訴人除無法舉
    證以實其說外，更與本件侵害著作權之行為迥異，不得在本
    件訴訟中請求。
  (二)被上訴人所為之侵權行為，並未達「情節重大」之程度，查
    被上訴人並未削價爭取更多消費者注意，反就商品之標價較
    之於上訴人更高，其原因便係被上訴人考量其本身之經營成
    本後使然，並無惡意商業競爭之有。
  (三)被上訴人願盡最大誠意解決，除於刑事程序中坦承不諱，並
    同意給付30萬元為賠償，被上訴人將虹將企業社結束營業，
    係考量經營盈虧之決定，亦無礙上訴人之賠償請求。
五、查上訴人主張被上訴人未經上訴人之許可，重製成與上訴人
    所有如原判決附圖一廣告圖樣左右相反，顏色為黑白，如原
    判決附圖二所示廣告底稿，分別將之刊登於「SPEC R汽車性
    能情報雜誌」等汽車雜誌之西元 2000年8月號刊物內，而以
    此重製之方式侵害上訴人之著作財產權。其刑事部分，業經
    經原法院刑事庭判決被上訴人侵害著作權有罪確定等情，為
    被上訴人所不爭，並有刑事庭92年度易字第2442號宣示判決
    筆錄可稽（見原審卷第 4頁），暨偵查及刑事卷影本，附卷
    足憑，上訴人主張之事實，堪信為真實。
六、按因故意或過失不法侵害他人之著作財產權或製版權者，負
    損害賠償責任。數人共同不法侵害者，連帶負賠償責任。前
    項損害賠償，被害人得依下列規定擇一請求︰
    (一)依民法第 216條之規定請求。但被害人不能證明其損害時
      ，得以其行使權利依通常情形可得預期之利益，減除被侵
      害後行使同一權利所得利益之差額，為其所受損害。
    (二)請求侵害人因侵害行為所得之利益。但侵害人不能證明其
      成本或必要費用時，以其侵害行為所得之全部收入，為其
      所得利益。依前項規定，如被害人不易證明其實際損害額
      ，得請求法院依侵害情節，在新台幣一萬元以上五十萬元
      以下酌定賠償額。如損害行為屬故意且情節重大者，賠償
      額得增至新台幣一百萬元。
    修正前著作權法第88條定有明文。而「著作權法是用來保護
    人類精神創作的法律，特別是與文化有關的精神創作，例如
    文學、藝術等，以促進人類文化之進步。由於文化方面的精
    神創作是人類思想、智慧的結晶，屬於人類文化資產的一部
    分，對於人類文化的進步與發展有所貢獻，是以有必要對從
    事創作之人加以保障，同時並藉以鼓勵其他人從事精神創作
    活動，使人類的文化資產更豐富，文化的發展更迅速，此乃
    著作權法最主要的目的。現行著作權法第一條規定：『為保
    障著作人著作權益，調和社會公共利益，促進國家文化發展
    ，特制定本法。』即揭明斯旨。」；「至於其他精神創作，
    例如發明，雖然同屬精神創作，然而由於其為與技術有關之
    精神創作，屬於對人類『文明』面的貢獻，而非『文化』面
    的貢獻，是以並非著作權法保護的範圍，而是專利法保護的
    範圍。」（見謝銘洋等合著「著作權法解讀」第三頁起著作
    權保護的目的），故著作權之保護不同於商標權或專利權，
    非以營利為目的，而係保護著作之「原創性」。是上訴意旨
    主張「被上訴人非只在減省廣告製作費用，更係故意之惡性
    商業競爭，造成上訴人財務損失嚴重」；「被上訴人故意中
    傷上訴人商譽，致供貨廠商聽信謠言，要求上訴人以現金交
    易，除使上訴人進口零組件完全無法銷售，無法得到預期利
    益，連零件成本都大幅增加」；「被上訴人之侵害行為遭上
    訴人發現後，被上訴人竟立刻將所營虹將企業社結束營業，
    利用其妻徐芳玲為負責人，在原址另行成立虹將空力技研有
    限公司繼續營業，意圖脫免法律責任，」云云等因營業上所
    生損害，為請求被上訴人再賠償其損害金額60萬元之理由，
    與著作權法所保護之目的，尚屬有間，即非可取。
七、查上訴人所謂之著作權，係就汽車實際配件所為如原判決附
    圖一之攝影著作，非指實體之汽車配件設計創作，為上訴人
    所自認，難謂具有高度之「原創性」，而被上訴人係就上訴
    人之攝影翻拍而成黑白照片，供以刊登廣告之用，亦為兩造
    所不爭，是被上訴人本件著作權侵害行為之情節尚非重大。
    從而，原審審酌被上訴人以故意為本件侵害上訴人著作財產
    權之行為，並以其侵害行為之態樣、侵害時間、侵害目的，
    及其用於刊登廣告以減省自行拍照修飾之勞費致上訴人所生
    損害，被上訴人所得利益等一切情狀，認被上訴人應賠償上
    訴人之金額以40萬元為適當，而兩造於被上訴人違反著作權
    法刑事案件審理時，經刑事協商程序結果，業經達成協議，
    由被上訴人先行賠償上訴人30萬元並已給付，為兩造所不爭
    ，自應予扣除，則扣除被上訴人前於刑事協商程序中已支付
    上訴人之賠償金額30萬元後，被上訴人應再賠償上訴人之金
    額，為10萬元，並無不合。
八、綜上所述，上訴人主張，為不足採，被上訴人抗辯，尚屬可
    信。從而，上訴人主張本於侵權行為之法律關係，請求被上
    訴人再給付60萬元，及自起訴狀繕本送達翌日即 93年1月16
    日起至清償日止，按週年利率百分之五計算之利息，為無理
    由，不應准許。其假執行之聲請亦失所附麗，應併予駁回。
    原審就此部分為上訴人敗訴之判決，及駁回其假執行之聲請
    ，並無不合。上訴意旨指摘原判決此部分不當，求予廢棄改
    判，為無理由，應予駁回。
九、本件事證已臻明確，兩造其餘之陳述及其攻擊防禦方法，經
    審酌核與判決結果不生影響，不再一一論述，併予敘明。
據上論結，本件上訴為無理由，依民事訴訟法第449條第1項、第
78條，判決如主文。
中　　華　　民　　國　　94　　年　　9 　　月　　20　　日
　　　　　　      民事第九庭　審判長法　官  吳景源
　　　　　　　　　　　　　          法　官  鄭威莉
　　　　　　　　　　　　　          法　官  連正義
正本係照原本作成。
不得上訴。
中　　華　　民　　國　　94　　年　　9 　　月　　22　　日
                              書記官  張永中
